【裁判字號】    91,易,3016
【裁判日期】    920430
【裁判案由】    公共危險
【裁判全文】
臺灣板橋地方法院刑事判決                        九十一年度易字第三○一六號
    公  訴  人  臺灣板橋地方法院檢察署檢察官
    被      告  己○○
右列被告因公共危險案件，經檢察官提起公訴（九十一年度偵字第一八一五四號），
本院判決如左：
    主  文
己○○失火燒燬現有人所在之建築物，處有期徒刑貳月，如易科罰金以佰元折算壹
日。
    事  實
一、己○○係設於臺北縣板橋市○○○街一二四巷十五弄六之一號「元偶有限公司」
    （起訴書誤繕為「元偶企業股份有限公司」，下簡稱「元偶公司」）之實際負責
    人（登記代表人為其妻游香），其於民國九十一年六月二十九日下午四時四十分
    許（起訴書誤繕為「二時二十分許」），離開元偶公司上址工廠，欲送貨至臺北
    縣三峽鎮○○路三十三號唐新塑膠工業有限公司時，本應注意其工廠右後方平日
    擺設有一泡茶瓦斯爐具使用，而該日為週六，下午廠內已無員工，其離開工廠時
    自應檢視該瓦斯爐具，是否已關閉妥當，以避免發生公共危險，按其當時情形又
    無不能注意之情事，竟疏未注意檢視該瓦斯爐具於之前使用後並未關閉，即逕行
    離開工廠前往送貨，終致於同日下午六時四分許，因該瓦斯爐具未關而起火，適
    有陳信吉行經該處聞及元偶公司工廠內警鈴作響，警示燈閃爍不已，並自該工廠
    鐵門縫隙見及內有起火，旋即報警通知消防隊救火，惟已引燃大火將元偶公司之
    工廠及其內機器、材料、產品等物燒燬，並延燒至鄰近連棟之同巷弄六號內尚有
    人員工作之「鏵昇企業有限公司」（登記代表人為林榮華，實際負責人為甲○○
    ，下簡稱「鏵昇公司」）及同巷弄六之二號內已無人員之「俊棋企業社」（獨資
    負責人丙○○），焚燬其工廠廠房及其內之機器、材料、產品等物。
二、案經臺北縣政府警察局板橋分局報請臺灣板橋地方法院檢察署檢察官偵查起訴。
    理  由
一、訊據被告己○○對於右揭時地因疏未關閉瓦斯爐具失火燒燬元偶公司、鏵昇公司
    、俊棋企業社廠房及其內物品致生公共危險之犯罪事實坦承不諱，核與被害人甲
    ○○、丙○○指述及現場目擊證人陳信吉、林榮華於警訊、偵查中證述之情節相
    符，本件火災之發生研判係因元偶公司廠房右後方瓦斯爐具未關不慎起火引發，
    亦經臺北縣政府消防局人員勘查屬實，製有火災原因調查報告書（含火災現場勘
    查紀錄及原因判斷、火災出動觀察紀錄、相關人員警訊筆錄、現場照片等）在卷
    可資佐證，足認此次火災應係元偶公司廠房內瓦斯爐具使用未關起火所引起無訛
    。按於易燃環境之工廠內擺設使用瓦斯爐具，自當隨時注意該瓦斯爐具使用情形
    及有無關閉妥當，以避免失火釀災，被告應注意能注意而疏未注意上情，以致肇
    事，被告之行為自有過失，被告過失行為與火災間復具有相當因果關係，事證已
    甚明確，其犯行堪以認定，應予依法論科。
二、按刑法上之公共危險罪，其所保護之法益，重在公共安全，故其罪數應以行為之
    個數定之，故一失火行為所燒燬之對象縱然不同，但行為僅一個，而應為整體的
    觀察，成立單純一罪；又失火罪，其直接被害法益，為一般社會之公共安全，雖
    同時侵害私人之財產法益，但仍以保護社會公安法益為重，故一個失火行為，若
    同時燒燬建築物與其內所有其他物品，無論該其他物品為他人或自己所有，均不
    另成立刑法第一百七十五條第三項之罪。是被告己○○雖因過失致失火燒燬其元
    偶公司（現未有人所在之自己所有建築物）、鏵昇公司（現有人所在之建築物）
    、俊棋企業社（現未有人所在之他人所有建築物）等工廠廠房及其內物品，依首
    揭說明，核其所為，從較重之情節論斷，應係犯刑法第一百七十三條第二項之失
    火燒燬現有人所在建築物罪。至公訴意旨謂被告失火行為另有延燒及「僑中食品
    工廠」（設於同巷弄八號，負責人為戊○○）云云部分，經查被告失火行為僅延
    燒至俊棋企業社與同巷弄八之一號某鐵工廠間之隔間牆為止，並未續延燒至該鐵
    工廠隔鄰之僑中食品工廠等事實，已經本院傳喚證人即臺北縣政府消防局人員丁
    ○○、乙○○到庭後諭令復至現場查勘無訛，有其陳報之現場簡圖及說明一紙附
    卷可稽，是公訴意旨所認此部分事實有誤，附此敘明。爰審酌被告過失之程度、
    犯罪所生之危害、犯罪後坦承之態度、惟尚未與被害人達成民事上和解等一切情
    狀，量處如主文所示之刑，併諭知易科罰金之折算標準，以資懲儆。
據上論斷，應依刑事訴訟法第二百九十九條第一項前段，刑法第一百七十三條第二項
、第四十一條第一項前段，罰金罰鍰提高標準條例第一條前段、第二條，判決如主文
。
本案經檢察官李吉祥到庭執行職務
中      華      民      國    九十二    年      四      月     三十     日
                                    臺灣板橋地方法院刑事第六庭
                                        法  官  彭  全  曄
右正本證明與原本無異
如不服本判決應於送達後十日內向本院提出上訴狀
            書記官  梁  宜  庭
中      華      民      國    九十二    年      五      月     一       日
附錄本案論罪科刑法條全文：
刑法第一百七十三條
放火燒燬現供人使用之住宅或現有人所在之建築物、礦坑、火車、電車或其他供水、
陸、空公眾運輸之舟、車、航空機者，處無期徒刑或七年以上有期徒刑。失火燒燬前
項之物者，處一年以下有期徒刑、拘役或五百元以下罰金。
第一項之未遂犯，罰之。
預備犯第一項之罪者，處以年以下有期徒刑、拘役或三百元以下罰金。


司法院資訊處製作；財團法人民間司法改革基金會備份。
